【裁判字號】    92,上訴,1052
【裁判日期】    920710
【裁判案由】    毒品危害防制條例
【裁判全文】
臺灣高等法院臺中分院刑事判決                  九十二年度上訴字第一五二號
    上  訴  人
    即  被  告  乙○○
右上訴人因毒品危害防制條例案件，不服臺灣台中地方法院九十一年度訴字第二七一
四號中華民國九十二年五月二日第一審判決（起訴案號：臺灣台中地方法院檢察署九
十一年度偵字第二五○一號），提起上訴，本院判決如左：
    主      文
原判決關於施用第一級毒品部分撤銷。
乙○○連續施用第一級毒品，累犯，處有期徒刑壹年。
    事      實
一、乙○○前於民國八十三年間因違反肅清煙毒條例案件，經本院判處有期徒刑三年
    四月確定，於八十三年十一月二十五日送監執行，並於八十五年五月十五日假釋
    付保護管束，後於八十七年二月二十七日假釋未被撤銷而執行完畢。復於九十一
    年間因施用毒品案件，經依原審法院裁定送臺灣臺中看守所附設勒戒處所觀察勒
    戒後，因認無繼續施用傾向，由臺灣臺中地方法院檢察署檢察官於九十一年四月
    八日以九十一年度毒偵字第九一八號為不起訴處分確定後，仍不知悔改，竟基於
    概括之犯意，於不起訴處分確定五年內之九十一年七月初某日起至同年八月十六
    日晚間十時許止，在南投縣埔里鎮不詳地點，以將第一級毒品海洛因摻水置於注
    射針筒內直接注射人體之方式，連續施用第一級毒品海洛因多次，每日約施用三
    、四次。嗣於九十一年八月十九日下午六時十分許，在臺中市○區○○○街十一
    號（公訴人誤載為博館路十一街二號）二樓為警搜索查獲，經警採尿送驗呈嗎啡
    陽性反應而查得上情。乙○○經依原審法院九十一年度毒聲字第二二八九號裁定
    送觀察勒戒結果，認有繼續施用毒品傾向。
二、案經臺中市警察局移送臺灣臺中地方法院檢察署檢察官偵查起訴。
    理      由
一、訊據上訴人即被告乙○○對上開連續施用第一級毒品海洛因之事實坦承不諱，而
    被告為警查獲後經採取尿液送臺中市衛生局及內政部警政署刑事警察局檢驗結果
    ，均呈嗎啡陽性反應，此有委託檢驗尿液代號與真實姓名對照表、臺中市衛生局
    煙毒尿液檢驗成績書、內政部警政署刑事警察局鑑驗通知書各一紙在卷可稽，足
    徵被告自白與事實相符，應堪採信。其施用第一級毒品海洛因之事證明確，犯行
    堪以認定，應予依法論科。
二、查被告前因施用毒品案件，經送勒戒處所觀察、勒戒後，認無繼續施用毒品傾向
    ，由臺灣臺中地方法院檢察署檢察官為不起訴處分確定。其於受不起訴之處分後
    ，五年內再犯毒品危害防制條例第十條之罪，經送觀察、勒戒後，認有繼續施用
    毒品傾向，此有臺灣臺中地方法院檢察署刑案資料查註紀錄表一份、臺灣臺中地
    方法院檢察署九十一年四月八日九十一年度毒偵字第九一八號不起訴處分書一件
    、原審法院九十一年度毒聲字第二二八九號刑事裁定一件及臺灣臺中看守所附設
    勒戒處所九十一年九月四日中所正總字第０九一０００二六八五號函送之有無繼
    續施用毒品傾向證明書一紙在卷足稽。是核被告所為，係犯毒品危害防制條例第
    十條第一項之施用第一級毒品罪。被告施用而持有海洛因之低度行為，為其施用
    之高度行為所吸收，不另論罪。其先後多次施用第一級毒品犯行，時間緊接，所
    犯為犯罪構成要件相同之罪，顯係基於概括犯意反覆為之，應依連續犯之規定以
    一罪論，並加重其刑。被告前因違反肅清煙毒條例案件，經本院判處有期徒刑三
    年四月確定，於八十三年十一月二十五日送監執行，於八十五年五月十五日假釋
    付保護管束，後於八十七年二月二十七日假釋未被撤銷而執行完畢，有臺灣臺中
    地方法院檢察署刑案資料查註紀錄表及臺灣高等法院被告全國前案紀錄表各一件
    在卷可稽，其於受有期徒刑執行完畢後，五年以內再犯本案有期徒刑以上之罪，
    為累犯，應依刑法第四十七條規定加重其刑，並遞加重之。原審認被告犯罪事證
    明確，予以論罪科刑，固非無見。惟按：連續犯必須基於一個概括之犯意，連續
    數行為而犯同一罪名時，始能成立。原判決既認定被告多次施用第一級毒品之行
    為，應成立連續犯，以一罪論，乃於事實欄未認定被告係基於概括之犯意，尚有
    疏漏；又原判決既認被告係自九十一年七月初某日起至同年八月十六日晚間十時
    許止，連續施用第一級毒品，乃其於理由甲項第三段又記載：「公訴人另認被告
    自九十一年六月十五日起至八月十九日止連續施用第一級毒品海洛因」，而不另
    為無罪之諭知，似又將認定有罪之部分含括在內，用語尚欠妥適；另被告因本案
    經原審法院裁定送觀察勒戒之案號為：九十一年度毒聲字第二二八九號，乃原判
    決事實欄記載案號為：九十一年度毒聲字第二六一一號，亦有疏誤。被告上訴意
    旨以原審量刑過重而指摘原判決關於施用第一級毒品部分為不當，雖無理由，惟
    原判決就此部分既有上述可議之處，即屬無可維持，應由本院將原判決關於被告
    施用第一級毒品部分撤銷改判。爰審酌被告歷經觀察勒戒之處遇措施，猶未能深
    切體認毒品危害己身之鉅，及早謀求脫離毒害之道，反而於出所後伺機再犯，絲
    毫未見其有任何收斂、警惕之意，足徵被告依賴毒品至深，自有使其接受相當時
    期監禁以敦化性情之必要，惟念及被告於法院審理時尚能坦承犯行，且施用毒品
    固戕害個人健康至深，然就他人權益之侵害仍屬有限，及其犯罪目的、手段、智
    識程度等一切情狀，量處如主文第二項所示之刑，以示懲儆。
三、又公訴意旨認被告自九十一年六月十五日起至八月十九日止，除前揭認定「自九
    十一年七月初某日起至同年八月十六日晚間十時許止」者外，於該段時段前、後
    ，尚有多次施用海洛因之行為。訊據被告否認有此部份犯行，辯稱除了前揭認定
    時段有施用海洛因外，並無再有施用之情事等語。經查：被告於警詢時固供稱自
    九十一年六月十五日起開始施用，最後一次在九十一年八月十八日凌晨二時云云
    ，復於偵查中供稱其自查獲前一個月（即九十一年七月間）施用，最後一次施用
    是九十一年八月十五日云云，所述雖先後不一，惟就最後施用日顯非如公訴人所
    稱係九十一年八月十九日；而被告於原審審理中明確供述其自九十一年七月初起
    施用一節，核與被告於偵查中供承自查獲前一個月開始施用一節相符，而被告於
    原審審理中復供稱其最後一次施用是九十一年八月十六日晚間十時許施用，並非
    在十八日凌晨二時，地點均在南投縣埔里鎮等語，顯見被告施用第一級毒品海洛
    因之犯行應係自九十一年七月初某日起至同年八月十六日晚間十時止，公訴人認
    被告在「九十一年七月初某日起至同年八月十六日晚間十時」時段前後，仍有多
    次施用第一級毒品海洛因之犯行，尚無證據可佐。此外，本院復查無其他積極之
    事證，足認被告確有公訴人所指之此部分施用第一級毒品犯行，惟公訴人既認被
    告所涉此部份犯行，與前揭論罪科刑部分間，有連續犯之裁判上一罪之關係，爰
    不另為無罪之諭知。
四、另本件警方於九十一年八月十九日下午六時十分許，在臺中市○區○○○街十一
    號二樓搜索時，另扣得注射針筒三支、塑膠袋二只、藥鏟一支等物。訊據被告固
    坦承上開物品均係其所有並為施用毒品海洛因之用，惟辯稱係前次施用毒品案件
    所遺留，前案已經不起訴處分等語。經查：被告於原審及本院審理中供稱其均係
    在南投縣埔里鎮施用，並非在臺中施用語，且經原審調借臺灣臺中地方法院檢察
    署九十一年度毒偵字第九一八號被告乙○○毒品危害防制條例案卷核閱結果，被
    告於該案係因施用第一級毒品為警於九十一年三月二十一日下午三時許在臺中市
    北區○○○街十一號所查獲，而本件查扣之注射針筒三支、塑膠袋二只、藥鏟一
    支等物亦係於九十一年八月十九日下午六時十分許在上址查獲，二者時間相距尚
    非甚久，且地點亦相同，足徵上開注射針筒三支、塑膠袋二只、藥鏟一支等物確
    有可能係被告所犯施用毒品前案查獲時警方未能搜獲之物；而被告於本案供承其
    施用地點均在南投縣埔里鎮而非臺中等情，可知在上址查獲物品當非本件被告在
    南投縣埔里鎮施用毒品所用之物。況被告既已坦承犯罪，上開物品亦價值甚微，
    且已於偵查中表示同意拋棄該等物品（詳見偵查卷第二十六頁），當無為免扣案
    物品遭諭知沒收而為虛偽之供述，是以本院認被告稱上開注射針筒三支、塑膠袋
    二只、藥鏟一支等物係前案所留下並非本件施用所用者，應堪採信。按沒收為從
    刑之一種，依從刑依附主刑之原則，應附隨於主刑而同時宣告之。本件經警扣案
    之注射針筒三支、塑膠袋二只、藥鏟一支等物係前案施用毒品未被查獲之物，已
    如前述，尚與本件公訴人起訴被告施用第一級毒品之犯行無涉，自不得於本件諭
    知沒收；且經查亦無證據足資證明該等扣案物品有海洛因之殘存，自無依毒品危
    害防制條例第十八條第一項前段規定，諭知沒收銷燬之必要，附此敘明。
據上論結，應依刑事訴訟法第三百六十九條第一項前段、第三百六十四條、第二百九
十九條第一項前段，毒品危害防制條例第十條第一項、第二十條第三項前段，刑法第
十一條前段、第五十六條、第四十七條，判決如主文。
本案經檢察官甲○○到庭執行職務。
中      華      民      國      九十二  年      七      月      十      日
                                臺灣高等法院臺中分院刑事第四庭
                                      審判長法  官  洪  耀  宗
                                            法  官  蕭  錦  鍾
                                            法  官  江  德  千
右正本證明與原本無異。
如不服本判決應於收受送達後十日內向本院提出上訴書狀，其未敘述上訴之理由者並
得於提起上訴後十日內向本院補提理由書（均須按他造當事人之人數附繕本）。
                                            書記官  吳  麗  琴
中      華      民      國      九十二  年      七      月      十      日
【附錄法條論罪科刑法條】
毒品危害防制條例第十條第一項
施用第一級毒品者，處六月以上五年以下有期徒刑。
                                                                        Ａ


司法院資訊處製作；財團法人民間司法改革基金會備份。
